最高法院刑事判決　　　　　　九十六年度台上字第四六一四號
上　訴　人　甲○○（即邱泓源）
上列上訴人因偽造有價證券案件，不服台灣高等法院台中分院中
華民國九十六年二月二十七日第二審判決（九十四年度上訴字第
一六三八號，起訴案號：台灣台中地方法院檢察署九十一年度偵
字第一六三七、一七七九、二三０五號、九十一年度偵緝字第四
０號、九十二年度偵字第七六三二號），提起上訴，本院判決如
下：
    主  文
上訴駁回。
    理  由
按刑事訴訟法第三百七十七條規定，上訴於第三審法院，非以判
決違背法令為理由，不得為之。是提起第三審上訴，應以原判決
違背法令為理由，係屬法定要件。如果上訴理由狀並未依據卷內
訴訟資料，具體指摘原判決不適用何種法則或如何適用不當，或
所指摘原判決違法情事，顯與法律規定得為第三審上訴理由之違
法情形，不相適合時，均應認其上訴為違背法律上之程式，予以
駁回。本件原判決已敘明依憑證人詹計充於警詢時之指證，及原
判決附表一所示二十五紙支票確係偽造之票據，亦經各該付款銀
行鑑定屬實，有各該付款銀行函附之支票二十五紙在卷可按，而
該附表編號八、九所示「紀志健」簽名背書、編號二十三、二十
四、二十五背書人「賴杏珠」之簽名均為偽造之事實，有法務部
調查局民國九十五年十一月八日調科貳字第０九五００五一二五
七０號鑑定通知書在卷可稽，並經證人賴杏珠於偵查中指證明確
。依證人詹計充於偵查中及第一審之供述，可知上訴人當時向詹
計充說明上開偽造支票來源時，其所指交付該支票之人，顯然另
有其人，而非紀志健，再該附表一編號八、九所示「紀志健」之
簽名背書既為偽造，顯非紀志健所為，則紀志健倘若將該二十五
張偽造支票背書後交付予上訴人，再由上訴人背書，焉可能出現
如該附表編號八、九所示偽造之「紀志健」簽名背書？上訴人所
辯該二十五張偽造支票係紀志健背書後再交付予其背書後，持交
詹計充調現云云，與事實不符，難以採信，則上訴人應確實知悉
前揭支票上「紀志健」簽名背書並非紀志健所為。證人賴杏珠於
警詢中陳稱於九十年五月間向上訴人借調現金，於七月十八日開
始向甲○○借款等語，賴杏珠既與上訴人為舊識，雙方間有多次
金錢往來，賴杏珠既未在該附表編號二十三、二十四、二十五號
所示之偽造支票上簽名背書，該三張偽造之支票顯非賴杏珠所交
付，亦非另一位背書人紀志健所交付，堪認上訴人應確實知悉該
三張支票上之「賴杏珠」背書，並非賴杏珠所為。另該附表編號
四、五、六發票人為「張仁忠」之偽造支票，確有真正之支票，
其發票日分別為九十年五月三十一日、九十年五月二十四日、九
十年六月三十日，其上均有上訴人之背書，經提示獲付款，有新
竹國際商業銀行卓蘭分行九十三年八月十二日竹商銀卓字第二二
一之一號函所附該真正支票正、反面影本在卷可稽，足認上訴人
已將上開三張真正之支票背書轉讓行使。則其於九十年七月二十
五日或二十六日，持該附表編號四、五、六所示發票名義人「張
仁忠」之偽造支票向詹計充調借現金時，焉可能不知該三張支票
係偽造？況如前揭偽造支票三紙與真正支票比較結果，二者關於
支票發票人「張仁忠」之簽名蓋章及金額等應記載事項，其書寫
方式明顯不同，上訴人之前既背書轉讓行使該真正之支票，又經
常持他人之支票向金主調現，其經手支票數量甚多，且均經其背
書後再交付，而支票之提出與金錢之出入，關係上訴人調現成數
、獲利多寡及是否應負背書人責任，上訴人豈可能因經手支票數
量甚多即不知其曾經手那些支票？上訴人諉稱「不知」，應係卸
責之詞。再依上訴人於偵查中供稱「（告訴人所提出之二十五張
偽造支票影本，後面背書是否你簽的？）是。因為當時票很多我
也未去觀察到，而詹計充要求我一定要背書故我一定會背書，為
何會有三張我未背書到，我不知道。詹計充以前在作出版社，『
這種票很粗糙，我是認為這種票跟銀行的不一樣』」等語，足認
上訴人確實知悉該附表所示二十五張支票係屬偽造。並以上訴人
所辯該二十五張支票均為紀志健交付，伊不知支票係偽造云云，
為不足採取，於理由欄內詳予指駁說明。因而撤銷第一審關於此
部分諭知無罪之判決，改判依想像競合犯及牽連犯關係，從一重
論處連續行使偽造之有價證券罪刑，已詳述其所憑之證據及其認
定之理由。從形式上觀察，並無何違法情形存在。上訴意旨略以
：上訴人向詹計充調現交易頻繁，數量甚大，未注意原判決附表
編號四、五、六號支票之發票人為張仁忠，非全然不可採；又支
票上另有「呂旭栩」之背書，有調查之必要，原審未調查，有調
查未盡之違法；紀志健有關在支票背書之說詞前後不一，與詹計
充所稱不符，且該附表編號十九之廖學藏名義之支票係紀志健購
買簽發交上訴人使用，與上訴人所辯相符，原判決未予採取，與
證據法則有違等語。惟查原判決既未認定該附表上之「呂旭栩」
之背書，係由上訴人偽造，原審未調查，並無應調查而未調查之
違法可言；至於該附表編號十九之廖學藏名義之支票既係經人偽
造後交付知情之上訴人使用，此與紀志健是否購入真正之支票行
使無關，原審未調查，亦難指為違法。此外，上訴意旨並非依據
卷內訴訟資料，對原判決究竟如何不適用法則或適用不當為具體
之指摘，徒憑己見，仍執陳詞，就原判決已說明事項，或屬原審
認事採證職權之適法行使，任意指摘為違法，或為單純事實之爭
執，均不得據為第三審上訴之合法理由。其關於此部分之上訴違
背法律上之程式，應予駁回。按上訴人牽連犯收受贓物罪部分，
原審係依刑法第三百四十九條第一項論處，核屬刑事訴訟法第三
百七十六條第一款之案件，牽連之行使偽造有價證券重罪部分上
訴既不合法，自無從就該牽連之輕罪併為實體上審理，依刑事訴
訟法第三百七十六條規定，此部分既經第二審判決，自不得上訴
於第三審法院，上訴人復提起上訴，顯非適法，應併予駁回。
據上論結，應依刑事訴訟法第三百九十五條前段，判決如主文。
中　　華　　民　　國　九十六　年　　八　　月　二十四　日
                      最高法院刑事第九庭
                          審判長法官  洪　清　江
                                法官  石　木　欽
                                法官  李　伯　道
                                法官  林　勤　純
                                法官  陳　晴　教
      本件正本證明與原本無異
                                      書  記  官
中　　華　　民　　國　九十六　年　　八　　月  三十一  日
                                                      v
